【裁判字號】    97,交聲,47
【裁判日期】    970214
【裁判案由】    違反道路交通管理處罰條例聲明異議
【裁判全文】
臺灣臺北地方法院交通事件裁定          97年度交聲字第47號
原處分機關  交通部公路總局臺北區監理所
異  議  人  乙○○
即受處分人
上列異議人即受處分人因違反道路交通管理處罰條例案件，對於
交通部公路總局臺北區監理所中華民國96年12月26日所為之處分
（原處分案號：北監營裁字裁40-A00WMA439號），聲明異議，本
院裁定如下：
    主  文
原處分撤銷。
乙○○汽車駕駛人，在劃有分向限制線之路段迴車，處罰鍰新臺
幣陸佰元，並記違規點數壹點。
    理  由
一、原處分意旨略以：異議人即受處分人乙○○於民國96年11月
    12日19時44分許，駕駛車牌號碼440-LH號營業用小客車，在
    臺北市○○區○○路未依標線指示即跨越雙黃線行駛，為臺
    北市政府警察局信義分局交通分隊警員攔停舉發，異議人雖
    當場拒絕在臺北市政府警察局舉發違反道路交通管理事件通
    知單上簽名，但有當場領受，嗣於應到案期限（即96年11月
    27 日）前之96年11月23日提出申訴，經原處分機關函請原
    舉發機關即臺北市政府警察局信義分局調查結果，仍認其有
    前開違規行為，原處分機關乃依道路交通管理處罰條例第45
    條第12項、第63條第1項第1款及違反道路交通管理事件統一
    裁罰基準表之規定，裁處罰鍰新臺幣（下同）600元及記違
    規點數1點。
二、異議意旨略以：當時取締員警並非本案開單員警甲○○，且
    該名取締員警僅表示要臨檢、要求出示駕照、行照，伊交付
    後才告知有「跨越雙黃線未遂」之行為，就轉交給甲○○處
    理，該名取締員警一閃不見，又不願具名，是否為業績不擇
    手段，該名取締員警可能不是真警察；而卷附之舉發通知單
    是第2張，原先有開立1張舉發通知單，但因伊要求甲○○要
    依照取締員警所陳述之經過開罰單，甲○○嚇一跳就撕掉重
    開罰單，伊要求與取締員警對質未果，且自認沒有違規，所
    以不願意在罰單上簽名，但有領受該罰單；當時因夜黑且雙
    黃線出現缺口，伊誤以為可以迴轉，但伊是未遂云云。
三、按在設有禁止迴車標誌或劃有分向限制線，禁止超車線、禁
    止變換車道線之路段，不得迴車，道路交通安全規則第106
    條第2款定有明文；而汽車駕駛人迴車時，在設有禁止迴車
    標誌或劃有分向限制線、禁止超車線或禁止變換車道線之路
    段迴車者，處600元以上1800元以下罰鍰，並記違規點數1點
    ，道路交通管理處罰條例第49條第2款、第63條第1項第1款
    分別著有規定。次按行為人有違反道路交通管理處罰條例而
    經當場舉發之情形者，被查獲之駕駛人或行為人為受處分人
    時，應將該通知單填記後交付該行為人簽名或蓋章收受之；
    拒絕簽章者，仍應將通知聯交付該駕駛人或行為人收受，並
    記明其事由及交付之時間；拒絕收受者，應告知其應到案時
    間及處所，並記明事由與告知事項，視為已收受，此於違反
    道路交通管理事件統一裁罰基準及處理細則第11條第1項第1
    款中已有規定。
四、經查：
    (一)異議人於96年11月12日19時44分許，駕駛車牌號碼440-LH
      號營業用小客車，在臺北市○○區○○路，經臺北市政府
      警察局信義分局交通分隊員警丙○○認有跨越雙黃線行駛
      之違規行為而攔停，並請其出示駕照、行照，當場由員警
      甲○○掣單舉發，然異議人拒絕簽章，員警遂於舉發通知
      單上記明「拒簽」後，由異議人領受等情，業據證人即舉
      發員警臺北市政府警察局信義分局交通分隊警員甲○○、
      丙○○到庭證述上開取締過程明確（見本院97年1月25日
      、29日訊問筆錄），並有卷附臺北市政府警察局舉發違反
      道路交通管理處罰事件通知單供佐，異議人到庭亦坦承：
      當時沒有在罰單上簽名，但有收下該紙罰單等語（見本院
      97年1月25日訊問筆錄），則異議人既拒絕在該舉發違反
      道路交通管理事件通知單上簽章，經員警記明其事由後交
      由異議人領收，依違反道路交通管理事件統一裁罰基準及
      處理細則第11條第1項第1款之規定，即等同合法開立該舉
      發通知單並已由異議人收受。
    (二)異議人雖辯稱：該處雙黃線有缺口，且當時其僅準備迴轉
      載客，就被警察攔停，充其量僅為迴轉未遂云云。惟證人
      即攔停舉發本案員警丙○○於本院調查中結證稱：當時伊
      身著警員制服站在臺北市○○區○○路與松廉路口的南側
      ，執行交通執法、治安巡邏的勤務，該處燈光明亮、有路
      燈，於96年11月12日19時44分許，發現異議人所駕駛之營
      業小客車在101金融大樓前載客後，跨越雙黃線迴轉（北
      轉北，即迴轉到松廉路與松智路交岔口），伊立即攔停異
      議人告知違規後準備開單舉發，但因伊所攜帶之掌上型電
      腦故障無法連線，就以無線電聯絡在附近執勤同事甲○○
      前來支援，所以才由甲○○開單舉發，但開單時伊仍站在
      附近執勤；該路段為雙黃線，並無缺口等語明確（見本院
      97 年1月29日訊問筆錄），並有伊當庭提出及標繪現場相
      對位置之照片2張附卷可稽，核與證人即填製舉發通知單
      員警甲○○具結證述之開單經過相符（見本院97年1月25
      日訊問筆錄），異議人就其於上揭時、地駕駛車牌號碼
      440-LH號營業用小客車有「迴車」行為亦不否認（見本院
      97年1月29日訊問筆錄），僅辯稱未完成迴轉行為云云。
      而依證人丙○○當庭證述及繪製之現場位置圖，伊於舉發
      當時就站立在異議人迴車之對面，理當能清楚分辨該路段
      雙向車道、車流情形及異議人違規當時迴轉位置、車行狀
      況，況以一般執勤員警之專業訓練而言，對於該等職務上
      事項之觀察程度自遠較一般人更為專注，誤判之可能性極
      低，且證人丙○○、甲○○均為臺北市政府警察局信義分
      局交通分隊員警，因執行勤務而至該地，與異議人素不相
      識，復無仇怨，此為證人丙○○、甲○○所證述在卷，異
      議人對此亦未否認，衡情證人丙○○、甲○○當無刻意設
      詞誣攀構陷異議人之理，是以證人丙○○、甲○○於負有
      具結義務並可能受偽證罪處罰之情形下，而於法庭為前揭
      證言，其證言之憑信性應可獲得擔保，復無任何證據足以
      證明證人之證述具有明顯不可憑信之情形，自不得僅因其
      為原舉發警員，而全面否認其於訴訟法上原具有之證人適
      格，是證人丙○○、甲○○就伊親身經歷之事實所為前揭
      證詞應屬可採。況交通勤務警察或依法令執行交通稽查任
      務人員，開單舉發違反道路交通管理處罰條例所列之違規
      事實，經公路主管機關或警察機關所為之裁決處罰，本質
      上為行政處分，係公務員基於職務上權力，依法就特定之
      具體事件所為，並具有公法上效果之單方行政行為。根據
      公務員為公法上行為具有公信力之原則，該行政處分當可
      被推定為真正，且其據以依法處分之事實認定，亦應可推
      定為正確無誤，故本此公信原則，立法者乃賦予行政機關
      違反道路交通事件統一裁罰基準及處理細則等相關規定，
      使交通勤務警察或依法令執行交通稽查任務人員得當機處
      分，以達成維護交通秩序及公共安全之行政目的。而異議
      人於此並未就該執勤員警之舉發是否有誤提出相關證據以
      供調查，本院亦查無任何證據足資證明其有捏造事實違法
      取締之情事，則本件證人丙○○、甲○○本其維護交通秩
      序、安全職責所為之舉發，自應受到合法、正確之推定。
    (三)至於異議人質疑攔停舉發、填製舉發通知單之人並非真正
      員警云云，然證人丙○○已明確證稱：當天伊係身著員警
      制服執勤等語（見本院97年1月29日訊問筆錄），而經本
      院依職權核對證人丙○○提出之國民身分證、警員服務證
      ，年籍資料完全相符，照片亦與證人丙○○五官輪廓極度
      相仿，堪認本院傳訊到庭、具結作證之證人丙○○為警員
      身分無誤，異議人空言抗辯顯無足採。另異議人辯稱其係
      迴車未遂云云，因是否違規跨越雙黃線駕駛，其所需之舉
      證狀態稍縱即逝，除設有感應照相之路口外，事後無法還
      原現場狀態，職是，本件雖以目測舉發而無違規錄影帶或
      照片等證據資料另為佐證，然案發當時之現場值勤警員亦
      不失為可資證明之證人身分，該警員丙○○既已到庭具結
      證述如上，已足認異議人確有於雙黃線路段迴轉之違規事
      實，異議人空言抗辯，未提供任何可供本院調查之證據，
      自無法為其有利之認定，難認異議人並無違規之行為。
五、綜上所述，異議人確有於上開時、地，駕駛營業小客車在劃
    有分向限制線路段迴車之行為，已足認定，異議人空言否認
    違規行為而提起異議，並無理由。然原處分機關援引道路交
    通管理處罰條例第45條第12款「任意駛出邊線」之規定，對
    於異議人裁罰，其適用法律難認正確，原處分既有上開違誤
    ，自屬無可維持，應由本院將原處分撤銷，改依同條例第49
    條第2款「汽車駕駛人迴車時，在劃有分向限制線之路段迴
    車」之規定，諭知異議人罰鍰600元，並依同條例第63條第
    1項第1款規定記違規點數1點，以資適法。
六、據上論斷，應依道路交通管理處罰條例第87條第2項、第49
    條第2款、第63條第1項第1款，道路交通案件處理辦法第20
    條前段，裁定如主文。
中    華    民    國    97    年    2     月    14    日
                      臺灣臺北地方法院交通法庭
                              法  官  何俏美
上正本證明與原本無異。
如不服本裁定，應於裁定送達後5日內向本院提出抗告狀。
                              書記官  林曉郁
中    華    民    國    97    年    2     月    14    日


司法院資訊處製作；財團法人民間司法改革基金會備份。
